【裁判字號】    91,易,4340
【裁判日期】    920430
【裁判案由】    違反保護令罪等
【裁判全文】
臺灣高雄地方法院刑事判決                        九十一年度易字第四三四號
    公  訴  人  臺灣高雄地方法院檢察署檢察官
    被      告  乙○○
    選任辯護人  陳慧博律師
右列被告因違反保護令罪等案件，經檢察官提起公訴（九十一年度偵字第一九七六八
號），本院判決如左：
    主  文
乙○○無罪。
    理  由
一、公訴意旨略以：被告乙○○係甲○○之夫，二人間具有家庭暴力防治法第三條第
    一款所定之家庭成員關係。被告前因家庭暴力事件，經甲○○向台灣嘉義地方法
    院聲請核發保護令，嗣於九十一年六月二十六日，經前開法院裁定：「乙○○不
    得對甲○○實施身體或精神上不法侵害之行為，有效期間為一年」之民事通常保
    護令。詎被告明知上情，竟仍基於違反上開保護令及傷害之概括犯意，於九十一
    年八月三十日晚上，在高雄市○○區○○路五一一號六樓住處，因細故與甲○○
    發生拉扯後，動手抓傷甲○○之右上臂及左上臂。復於同年九月五日六時四十分
    許，又在上址住處，與甲○○爭執後，以手掐甲○○脖子，並持裝畢業證書之長
    筒毆打甲○○身體，致甲○○又受有右手臂血腫二處（一乘一公分、一乘一公分
    ）、左手臂血腫（二乘五公分）等傷害，因認被告係犯家庭暴力防治法第五十條
    第一款之違反保護令罪及刑法第二百七十七條第一項之普通傷害罪云云。
二、按「犯罪事實應依證據認定之，無證據不得推定其犯罪事實；不能證明被告犯罪
    者，應諭知無罪之判決，刑事訴訟法第一百五十四條、第三百零一條第一項分別
    定有明文。又事實之認定，應憑證據，如不能發現相當證據，或證據不足以證明
    ，自不能已推測或擬制之方法，以為裁判之基礎；認定不利於被告之事實，須依
    積極證據，苟積極證據不足為不利於被告事實之認定時，即應為有利於被告之認
    定，更不必有何有利之證據」，最高法院四十年臺上字第第八六號、三十年上字
    第八一六號著有判例足資參照。次按，告訴人之告訴，係以被告受刑事訴追為目
    的，是其陳述是否與事實相符，仍應調查其他證據以資審認，最高法院五十二年
    臺上字第一三００號亦著有判例可參。
三、公訴意旨認被告涉有家庭暴力防治法第五十條第一款之違反保護令罪及刑法第二
    百七十七條第一項之普通傷害罪，無非係以告訴人甲○○之指述、台灣嘉義地方
    法院民事通常保護令、安泰醫院、高雄市立小港醫院診斷書各一紙及高雄市立小
    港醫院病歷一份為據。訊據被告乙○○堅詞否認有何公訴意旨所指之犯行，辯稱
    ：九十一年八月三十日係告訴人抓傷伊，伊才是被害人，伊並沒有抓傷告訴人，
    且安泰醫院之驗傷單係伊遭告訴人抓傷所驗，並非告訴人之驗傷單，公訴意旨此
    部分之記載有誤；又告訴人前後之指述並不一致，不可採信，且伊即根據安泰醫
    院之驗傷單及錄有告訴人辱罵伊之錄音帶向鈞院聲請保護令獲准等語。
四、經查：
  (一)告訴人甲○○曾於九十一年間向台灣嘉義地方法院聲請民事通常保護令，經台灣
    嘉義地方法院於九十一年六月二十六日，以九十一年度家護字第一五號核發民
    事通常保護令，命被告乙○○不得對告訴人甲○○實施身體或精神上不法侵害之
    行為，而該保護令之有效期間為一年被告並已收受該保護令等情，有卷附之台灣
    嘉義地方法院九十一年度家護字第一五號保護令影本一份可按（見偵查卷第二
    十頁），且為被告所是認。又卷附之安泰醫院驗傷單之受診斷人係被告乙○○，
    而非告訴人，亦有安泰醫院之診斷證明書一份（見偵卷第一九頁），附卷足憑。
  (二)告訴人甲○○固於九十一年九月五日警詢時指稱：被告於九十一年八月三十日晚
    上在高雄市○○區○○路五一一號六樓徒手打其右頭部及捏其雙手手臂、手關節
    ；於偵查中復指稱：警卷內之驗傷單係九十一年九月五日所驗的，（當日庭呈）
    之另一張驗傷單是隔兩、三天所驗的，右手臂在第一張驗傷單上的傷勢是八月三
    十日及九月五日所打的（見偵卷第一六頁背面，九十一年九月十八日訊問筆錄）
    ；於本院調查中另指稱：九十一年八月三十日，其並未去驗傷，本日庭呈驗傷單
    上所載之「兩臂受傷部分」，是被告九十一年八月三十日所造成的，驗傷單上所
    載「胸口傷害部分」是被告九十一年九月五日所造成的。又警卷第九頁之驗傷單
    係在九十一年九月五日所驗傷，該份驗傷單上所記載之檢驗時間「九月十五日」
    係醫院之誤載。此外，其本日所庭呈之驗傷單會比警卷內之驗傷單多一個「胸口
    受傷部分」，係因其在九十一年九月七日、八日左右有再去驗傷，所以高雄市立
    小港醫院根據之前偵卷內之病例，才會記載其在九月五日受有「胸口部分之傷害
    」等情（見本院九十二年一月九日訊問筆錄）。惟告訴人於另案本院九十一年度
    家護字第一二三七號民事通常保護令事件時卻確陳稱：其當日所庭呈之九十一年
    九月五日的驗傷單，係被告在九十一年八月三十日毆打所造成等語（見該卷九十
    一年十月十八日非訟事件筆錄），業經本院調閱上述之民事保護令事件卷宗屬實
    ，並有該案卷宗影本附卷足憑；是告訴人既對於其在警詢、偵查、本院審理中，
    及另案本院九十一年度家護字第一二三七號民事通常保護令事件所提出之多份驗
    傷單，究何張驗傷單係何時所驗？及何張驗傷單可資證明其何時所受之傷害？有
    先後多次指述不同、前後不一之明顯瑕疵，則告訴人根據上述多份驗傷單所為被
    告犯行之指述，已非可採。
  (三)至告訴人於本院九十二年一月九日當庭庭呈之驗傷單一紙，之所以記載有「胸口
    傷害部分」，係高雄市立小港醫院依據告訴人之病歷記載所製作，而該病歷上會
    有告訴人「於九十一年九月五日遭先生毆打，致前胸疼痛及四乘三公分之淤青」
    之記載則係因告訴人主訴之故，有卷附之告訴人甲○○於高雄市立小港醫院之病
    歷可稽（見偵卷第三九頁背面）。而觀諸該病歷，其上雖明載：「病人（即告訴
    人）於九十一年九月八日主訴：於九十一年九月五日遭先生毆打，致前胸疼痛及
    四乘三公分之淤青，此傷口乃九月五日病歷上沒有紀錄到的，特此補註。」等語
    （見偵卷第三九頁背面），然衡諸常情，於問診時病人若反應身體何部分疼痛或
    不舒服，醫生通常即予記載，是病歷上此部分之記載亦係依據告訴人之指述，而
    告訴人之指述既有上述前後不一之瑕疵，其指述之憑信性自屬有疑；況，一般若
    有驗傷必要時，被害人通常皆係在傷害發生後即刻前後醫院驗傷，惟告訴人確係
    於時隔三日後才致高雄市立小港醫院主訴上述之「胸口傷害部分」，則此部分之
    傷害是否為被告所為確誠屬有疑，是告訴人於本院所庭呈之驗傷單自難用以證明
    被告有毆打告訴人之犯行。
  (四)又告訴人於警詢中雖另曾指述：被告於九十一年九月五日以雙手勒住其脖子，造
    成其脖子有淤傷云云，然觀諸告訴人於警詢、偵查、本院審理中及上述本院九十
    一年度家護字第一二三七號民事通常保護令事件中所提出之多份驗傷單，均無告
    訴人受有此部分傷勢之記載，是更足認告訴人所為之指述，洵非可採。
  (五)再參以告訴人於九十一年八月三十一日確曾以「幹你祖母」、「骯髒人」、「得
    AIDS的人」等語辱罵被告，業經本院勘驗被告所庭呈之錄音帶一卷屬實，且核與
    被告所庭呈之錄音帶譯文內容大致相符，有本院九十二年一月十三日之勘驗筆錄
    一份在卷足參；此外，並有本院九十一年度家護字第一二三七號民事通常保護令
    一紙附卷足按，是被告辯稱：伊係依據錄音帶譯文及安泰醫院之診斷書一紙向本
    院聲請保護令獲准，伊才係被害人等語，亦屬有據。
  (六)此外，復查無其他積極證據足資證明被告涉有公訴意旨所指之犯行，是綜上所述
    ，被告之犯行尚屬不能證明，揆諸上開法條及前揭說明，依法應諭知被告無罪之
    判決。
據上論斷，依刑事訴訟法第三百零一條第一項，判決如主文。
本案經檢察官蔡麗宜到庭執行職務。
中      華      民      國    九十二    年      四      月     三十     日
                                    臺灣高雄地方法院刑事第四庭
                                      審判長法  官  陳  明  富
                                            法  官  陳  業  鑫
                                            法  官  吳  志  豪
右正本證明與原本無異。
如不服本判決，應於判決送達後十日內，向本院提出上訴狀。
                                            書記官  邱秋  珍
中      華      民      國    九十二    年      四      月     三十     日


司法院資訊處製作；財團法人民間司法改革基金會備份。
